臺灣高等法院臺南分院刑事判決
110年度上易字第125號
上  訴  人  臺灣雲林地方檢察署檢察官
被      告  張晉彰



            張陳玉鑾


上二人共同
選任辯護人  蕭蒼澤律師
上列上訴人因被告家暴傷害等案件，不服臺灣雲林地方法院108
年度易字第697號中華民國110年1月13日第一審判決（起訴案號
：臺灣雲林地方檢察署108年度偵字第1732號），提起上訴，本
院判決如下：
    主  文
上訴駁回。
    事  實
一、丙○○○為甲○○○之大嫂，乙○○為丙○○○之子，乙○○、丙○○○與甲○○○間具有家庭暴力防治法第3條第4款所定之家庭成員關係
    。緣丙○○○之配偶即乙○○父親張朝森（於民國108年6月15日
    死亡）前與甲○○○間有金錢糾紛，故丙○○○、乙○○均與甲○○○
    對此事發生爭執，因而對甲○○○心有不滿。
二、丙○○○於107年9月14日上午7時38分許，在雲林縣○○市○○路甲○○○住處前，見甲○○○正與張朝森因上開金錢糾紛發生口角衝
    突，丙○○○竟基於公然侮辱、誹謗及傷害之犯意，意圖散布
    於眾，在甲○○○上開住處前之不特定人得以共見共聞馬路邊
    ，辱罵甲○○○「妳這隻狐狸精」，並指甲○○○勾搭張朝森，張
    朝森係甲○○○「客兄」（臺語）等語，足以妨害甲○○○之名譽
    及貶損其社會人格之評價，同時持棍棒毆打甲○○○，致甲○○○
    受有雙腳腿部瘀青、右手大拇指瘀青等傷害。
三、乙○○則為使甲○○○出面處理前開金錢糾紛，而分別基於恐嚇
    或毀損(原判決贅載傷害)他人物品之犯意，於附表編號1至3
    所示時、地，為附表編號1至3所示之行為。
四、案經甲○○○訴由雲林縣警察局斗六分局報告臺灣雲林地方
    檢察署檢察官偵查起訴。 
    理  由
一、程序部分:
㈠、按告訴乃論之罪，告訴人之告訴，祇須指明所告訴之犯罪事
    實及表示希望訴追之意思，即為已足。其所訴之罪名是否正
    確或無遺漏，在所不問（最高法院73年度台上字第5222號判
    決意旨參照）。被告乙○○如附表編號3所示犯行部分，告訴
    人甲○○○於108年4月19日向臺灣雲林地方檢察署提出之刑事
    補充告訴理由狀內，已記載被告乙○○以鐵棍破壞其住處物品
    ，並將郵箱拆下並取走之全部事實，雖其認被告乙○○行為構
    成竊盜罪（見偵卷第21至24頁），而未論及被告乙○○行為構
    成毀損罪，然告訴人既已指明被告乙○○毀損之犯罪事實，表
    明對被告全部行為提出告訴，堪認告訴人已對被告乙○○如附
    表編號3所示毀損犯行提出合法告訴。
㈡、又被告以外之人於審判外之陳述，雖不符刑事訴訟法第159條
    之1至第159條之4規定得為證據之情形，而經當事人於審判
    程序同意作為證據，法院審酌該言詞陳述或書面陳述作成時
    之情況，認為適當者，亦得為證據，刑事訴訟法第159條之5
    第1項定有明文。另刑事訴訟法第159條之5立法意旨，在於
    確認當事人對於傳聞證據有處分權，得放棄反對詰問權，同
    意或擬制同意傳聞證據可作為證據，屬於證據傳聞性之解除
    行為，如法院認為適當，不論該傳聞證據是否具備刑事訴訟
    法第159條之1至第159條之4所定情形，均容許作為證據，不
    以未具備刑事訴訟法第159條之1至第159條之4所定情形為前
    提。查本判決所引用之下列供述證據暨其他書證、物證，檢
    察官、被告丙○○○及乙○○與渠等辯護人於本院準備程序、審
    理時，均同意作為本案證據（見本院卷第84至88頁、第148
    頁），且於本院逐一提示後，迄於言詞辯論終結前亦未聲明
    異議，本院審酌上開證據資料製作時之情況，尚無違法不當
    及證明力明顯過低之瑕疵，認以之作為證據應屬適當，而有
    證據能力。
二、認定犯罪事實所憑之證據及理由：
㈠、上揭事實二所載被告丙○○○於107年9月14日，在告訴人住處前
    不特定人得共見共聞之馬路邊，聽聞告訴人與張朝森為金錢
    糾紛一事發生口角衝突，遂以「你這隻狐狸精」辱罵告訴人
    ，並指告訴人勾搭張朝森，張朝森係告訴人之「客兄」，同
    時持棍毆打告訴人，致告訴人受有雙腿瘀青、右手大拇指瘀
    青等傷害一節，業據被告丙○○○於警詢時坦承有以上開言詞
    辱罵告訴人，並持登山杖誤打或反擊告訴人等語（見警卷第
    7至8頁；偵卷第17至18頁、第109頁)不諱，並據告訴人於警
    詢、偵訊及原審審理時指訴在卷（見警卷第12頁；偵卷第17
    至18頁、第109頁;原審卷第71頁），復有告訴人於107年9月
    14日上午7時38分許遭被告丙○○○毆打後，隨即於同日上午9
    時許至臺灣大學醫學院附設醫院雲林分院(以下稱臺大雲林
    分院)就診之門診病歷紀錄、監視器錄影畫面截圖、監視器
    錄影錄音譯文、監視器錄影光碟（見警卷第105至135頁；31
    3號他卷－以下稱他卷一－第43至57頁、證物袋）等在卷可稽
    。被告丙○○○雖不爭執曾為上開事實二之行為，然辯稱口出
    上開言詞並非是在辱罵告訴人，且非故意毆打告訴人，是不
    慎打到告訴人云云。然由卷附監視錄影光碟及截圖畫面可知
    ，張朝森於107年9月14日上午7時30分許，先至告訴人住處
    敲門，告訴人開門外出後站立於馬路邊與張朝森就雙方間金
    錢糾紛發生口角爭執，馬路上雖時有車輛行經，但路旁除告
    訴人與張朝森外，並未見其他人在場圍觀或加入告訴人與張
    朝森之談話，同日上午7時38分許，被告丙○○○突行至告訴人
    身旁，一面辱罵告訴人「你這隻狐狸精」，一面持棍毆打告
    訴人，並指摘張朝森為告訴人「客兄」，案發當時在現場附
    近僅被告丙○○○、告訴人與張朝森三人，而所謂「狐狸精」
    乃用來指涉女子生性淫蕩，尤指其介入其他夫妻或男女朋友
    間，勾搭男性企圖橫刀奪愛之情形，則其所指涉對象顯不可
    能為張朝森或被告丙○○○本身，故其辱罵對象為當時在場另
    一女性即告訴人彰彰明甚。參以卷附監視錄影錄音譯文內容
    顯示，被告丙○○○案發時另指摘張朝森係告訴人之客兄，故
    以「你這狐狸精，你不用說啦...」一語先辱罵告訴人，告
    訴人聽聞後反問「我哥哥是我的客兄？」，被告丙○○○答：
    「嘿，你客兄」，告訴人斥責「夭散，不能這樣說，說這些
    天公聽到呢」，被告丙○○○稱「不要緊，不要緊，我要下地
    獄」，告訴人又再反問「我哥哥是我的客兄喔？」被告丙○○○答「嘿，客兄」，告訴人回「吼，夭壽，說哥哥是我客兄
    ！」被告丙○○○再重複「客兄！」等對話，足見被告丙○○○口
    出上開言詞時，正在與告訴人對談，被告丙○○○於上開談話
    內所稱「客兄」，指女性之外遇對象，告訴人聽聞被告丙○○○指張朝森為其外遇對象時，不敢置信反問被告丙○○○是否確
    指其與胞兄張朝森間存有姦情，被告丙○○○猶為肯定答覆，
    並責罵告訴人為「狐狸精」，再再顯示被告丙○○○侮辱及誹
    謗對象均為告訴人無訛，其辯稱上開言詞並非在辱罵或誹謗
    告訴人，要不可採。又自上開監視錄影內容，可明顯看見被
    告丙○○○持棍，並聽聞被告丙○○○所持棍棒擊打中物體之「啪
    」聲響，被告丙○○○雖辯稱係毆打張朝森時誤打中告訴人，
    然觀諸監視錄影光碟內容，可明顯看出被告丙○○○毆打告訴
    人時，告訴人站在張朝森對面，且與張朝森相隔一段距離，
    被告丙○○○係自告訴人後方接近告訴人身旁，趁告訴人正與
    張朝森口角爭執不及注意之際，出手毆打告訴人，並無其所
    辯誤打或本欲毆打張朝森不慎打中告訴人之情形甚明。且告
    訴人受傷之處有左右腳及右手大拇指等處，監視錄影光碟除
    影像外連同聲音一起攝錄，可清晰聽聞被告丙○○○棍棒打中
    告訴人身體聲音不只1聲，可見被告丙○○○毆打告訴人不只1
    下，苟被告丙○○○係誤打中告訴人，衡情第1次誤打即會停手
    ，焉有可能發現誤打仍持續毆打，而打中告訴人身體多處不
    同位置之理。何況由卷附監視錄影光碟及錄音譯文內容，可
    知被告丙○○○辱罵並毆打告訴人後，告訴人與張朝森即停止
    對話，告訴人轉而與被告丙○○○對話，此時張朝森並未與被
    告丙○○○有任何口角或肢體衝突，衡情被告丙○○○不可能無緣
    無故毆打與其無任何爭執衝突之張朝森，顯見被告丙○○○係
    故意毆打與其正發生言語爭執衝突之告訴人灼然至明，被告
    丙○○○所辯顯係卸責之詞。更何況，被告丙○○○於偵訊時則抗
    辯其係為反擊告訴人，與其在本院審理時之抗辯顯不一致，
    且所抗辯反擊一情，倘若為真，則其反擊對象顯然是告訴人
    ，而非張朝森，由此益徵被告丙○○○係有意毆打告訴人無誤
    ，被告丙○○○前開辯解顯難憑採，被告丙○○○有事實二所載之
    犯行，堪以認定。
㈡、被告乙○○有犯罪事實三附表編號1至3所示犯行，業據被告乙○○於警詢、偵訊、原審審理時，就其曾為附表編號1至3所示
    行為坦承不諱，但抗辯並無恐嚇、毀損等犯意（見警卷第4
    頁、第16至17頁；偵卷第111至113頁；原審卷第67至70頁、
    第400至401頁），然於本院審理時則對附表編號1至3所示犯
    行及犯意坦白承認(見本院卷第81至83頁、第147頁、第172
    至176頁)，此部分事實並據告訴人於警詢、偵訊時指證歷歷
    (見警卷第11頁；偵卷第16頁、第19頁、第110至111頁)，復
    有監視器錄影畫面翻拍照片、現場及白色監視器毀損照片、
    黑色監視器相關現場照片、黑色監視器購入包裝盒照片及發
    票、被告乙○○塗掉白色噴漆、僱人掛回黑色監視器並恢復鏡
    頭角度之監視錄影畫面翻拍照片與回復原狀後之照片、被告
    乙○○掛回信箱之監視錄影翻拍照片及掛回信箱照片、原審勘
    驗監視錄影畫面筆錄、現場監視器光碟等證據資料在卷可參
    （見警卷29至39頁、第33至51頁、第53頁、第55至81頁、第
    83至93頁、第95至99頁、第101至103頁；314號他卷－以下稱
    他卷二－證物袋；原審卷第381至383頁、第417至434頁），
    被告乙○○自白核與其他客觀證據相符，堪以採取。
㈢、綜上所述，本案事證明確，被告乙○○、丙○○○上開犯行均堪認
    定，自應依法論科。
三、論罪科刑之理由：
㈠、按行為後法律有變更者，適用行為時之法律，但行為後之法
    律有利於行為人者，適用最有利於行為人之法律，刑法第2
    條第1項定有明文。經查，被告行為後，刑法第277條業於10
    8年5月29日經總統公布修正施行，並自同年5月31日起生效
    。修正前之刑法第277條第1項原規定：「傷害人之身體或健
    康者，處3年以下有期徒刑、拘役或1千元以下罰金」；修正
    後則規定：「傷害人之身體或健康者，處5年以下有期徒刑
    、拘役或新臺幣(下同)50萬元以下罰金」，經比較修正前後
    之法律，新法提高法定刑上限，是本案經新舊法比較之結果
    ，應以被告丙○○○行為時之法律即修正前之刑法第277條第1
    項對被告丙○○○較為有利。又刑法第2條第1項規定「行為後
    法律有變更者，適用行為時之法律。但行為後之法律有利於
    行為人者，適用最有利於行為人之法律」，係規範行為後法
    律變更所生新舊法比較適用之準據法；該條規定所稱「行為
    後法律有變更者」，係指犯罪構成要件有擴張、減縮，或法
    定刑度有變更等情形。故行為後應適用之法律有上述變更之
    情形者，法院應綜合其全部罪刑之結果而為比較適用。惟若
    新、舊法之條文內容雖有所修正，然其修正內容與罪刑無關
    ，僅為文字、文義之修正、條次之移列，或將原有實務見解
    及法理明文化等無關有利或不利於行為人之情形，則非屬上
    揭所稱之法律有變更，亦不生新舊法比較之問題，而應依一
    般法律適用原則，逕行適用裁判時法（最高法院108年度臺
    上字第3223號判決意旨參照）。本案被告丙○○○、乙○○行為
    後，刑法第305條、第310條、第354條雖於108年12月25日修
    正公布，並於同年月27日生效，惟該等條文之修正，係將原
    依刑法施行法第1條之1第2項前段規定提高之罰金數額，調
    整換算後而予明定，以增加法律明確性，並未涉及適用處罰
    之成罪或科刑條件之實質內容變更，自均應依一般法律適用
    原則，適用裁判時即修正後之同法條規定論處。
㈡、再者，家庭成員間實施身體、精神或經濟上之騷擾、控制、
    脅迫或其他不法侵害之行為者，屬家庭暴力，家庭成員間故
    意實施家庭暴力行為而成立其他法律所規定之犯罪，則成立
    家庭暴力罪，家庭暴力防治法第2條第1款、第2款分別定有
    明文。查被告丙○○○、乙○○與告訴人分別係姑嫂及姑姪關係
    ，已據被告二人及告訴人供明在卷，其等分別為二親等旁系
    姻親及三親等旁系血親，屬家庭暴力防治法第3條第4款所定
    之家庭成員。據此，被告二人分別對告訴人為上開犯行，除
    該當刑法相關罪名外，並屬家庭暴力防治法第2條第2款所定
    之家庭暴力罪，惟因家庭暴力防治法對於家庭暴力罪並無科
    處刑罰之規定，故僅依刑法相關規定予以論罪科刑即可。
㈢、另「刑法第309條所稱『侮辱』及第310條所稱『誹謗』之區別，
    一般以為，前者係未指定具體事實，而僅為抽象之謾罵；後
    者則係對於具體之事實，有所指摘，而損及他人名譽者，稱
    之誹謗。而對於對於具體之事實，有所指摘，並有與上開誹
    謗事件毫無語意關連之抽象謾罵時，則可同時該當侮辱及誹
    謗之構成要件（例如公然在媒體上以毫無根據之想像，指摘
    某政府官員與財團掛勾，旋即對該官員以髒話三字經為抽象
    謾罵）；然而，針對具體事實，依個人價值判斷提出主觀且
    與事實有關連的意見或評論，縱使尖酸刻薄，批評內容足令
    被批評者感到不快或影響其名譽，除應認為不成立誹謗罪，
    更不在公然侮辱罪之處罰範圍（例如對於被起訴向財團收賄
    之某政府官員批評根本該官員就是財團養來看門的）」(參
    見本院96年度上易字第181號刑事判決意旨)。其次「如某甲
    所為公然侮辱之行為，係對不特定人或多數人謾罵乙女為娼
    ，並意圖散布於眾而指述其為娼之具體事實，則僅論以刑法
    第310條第1項之誹謗罪。」(參照司法院院字第2179號解釋
    意旨、74年6月21日司法院(74)廳刑一字第478號函檢附司法
    院第二廳研究意見)。查本件被告丙○○○意圖散布於眾，於事
    實二公然指摘告訴人勾搭張朝森，張朝森乃告訴人「客兄」
    ，並以「你這隻狐狸精」辱罵告訴人，則被告丙○○○謾罵告
    訴人「你這隻狐狸精」，屬於抽象謾罵，乃公然侮辱行為，
    另其指述告訴人勾搭張朝森，張朝森為其 「客兄」則係指
    摘具體事實，屬誹謗行為，然依被告丙○○○說話之前後文意
    ，可知其侮辱與所誹謗之事實間具有關聯性，而非毫不相干
    之二事，揆諸上開說明，應僅論以刑法第310條第1項之誹謗
    罪；公訴意旨認被告丙○○○所為乃涉犯公然侮辱及誹謗二罪
    ，且應論以想像競合犯，從一重之誹謗罪論處，容有誤會，
    併予說明。又被告丙○○○於事實二持棍毆打告訴人成傷，核
    被告丙○○○此部分所為，係犯修正前刑法第277條第1項傷害
    罪。又被告丙○○○於事實二所載時、地多次辱罵告訴人「你
    這隻狐狸精」及指摘張朝森為告訴人「客兄」及多次持棍毆
    打告訴人，所為誹謗及傷害告訴人之時間密接、地點相同，
    各行為之獨立性極為薄弱，難以強行分開，顯係基於單一犯
    意所為之數舉動，均屬接續犯，而各為包括之一罪。此外，
    被告丙○○○謾罵及誹謗告訴人時，一面持棍毆打告訴人，則
    被告丙○○○顯係以一行為同時涉犯誹謗罪及傷害罪，為想像
    競合犯，應依刑法第55條前段規定，從一重之傷害罪處斷。
㈣、核被告乙○○就事實三附表編號1所為，係犯刑法第305條之恐
    嚇危害安全罪及刑法第354條之毀損他人物品罪。被告乙○○
    如附表編號1所示犯行，係在相同地點、密切接近之時間（
    依原審勘驗筆錄之記載，僅相差10秒）為上開恐嚇、毀損犯
    行，且行為有局部重疊，亦屬一行為犯數罪名之想像競合犯
    ，應依刑法第55條規定，從一重論以刑法第354條之毀損他
    人物品罪，公訴意旨認此部分犯行應予分論併罰，尚有未洽
    。另被告乙○○就附表編號1所示恐嚇犯行，與張朝森間有犯
    意聯絡及行為分擔，應依刑法第28條規定論以共同正犯。
㈤、被告乙○○就事實三附表編號2、3所為，則均係犯刑法第354條
    毀損他人物品罪。又財產法益應以財產監督權之個數，為法
    益之個數，與財產所有者之為一人或數人無關（最高法院98
    年度台上字第1118號判決意旨參照）。被告乙○○於附表編號
    2所示犯行，係接續毀損黑色監視器鏡頭、告訴人住處1樓鐵
    捲門，侵害告訴人同一財產監督權之單一法益，尚無（同種
    ）想像競合之適用，其基於同一毀損犯意，於密切接近之時
    間、相同地點所為，屬接續犯，應僅論以一毀損他人物品罪
    。
㈥、被告丙○○○係25年8月10日生，有個人戶籍資料查詢結果附卷
    可稽(見原審卷第29頁)，其行為時已年滿80歲，應依刑法第
    18條第3項規定減輕其刑。
四、不另為無罪之諭知：
㈠、公訴意旨另以：被告乙○○基於加重竊盜之犯意，於附表編號2
    、3所示時、地，持鐵棍將附表編號2所示黑色鏡頭敲落及敲
    擊附表編號3所示郵箱後，取走該黑色監視器鏡頭及郵箱，
    所為另分別涉犯修正前刑法第321條第1項第3款攜帶兇器竊
    盜罪嫌。
㈡、按犯罪事實應依證據認定之，無證據不得認定犯罪事實，刑
    事訴訟法第154條第2項定有明文。又不能證明被告犯罪者，
    應諭知無罪之判決，刑事訴訟法第301條第1項亦定有明文。
    復查刑事訴訟法第161條第1項規定：檢察官就被告犯罪事實
    ，應負舉證責任，並指出證明之方法。因此，檢察官對於起
    訴之犯罪事實，應負提出證據及說服之實質舉證責任。倘其
    所提出之證據，不足為被告有罪之積極證明，或其闡明之證
    明方法，無從說服法官以形成被告有罪之心證，基於無罪推
    定之原則，自應為被告無罪判決之諭知。是若審判時，檢察
    官未能提出適合於證明犯罪事實之積極證據，並闡明其證據
    方法與待證事實之關係；法院對於卷內訴訟資料，復已逐一
    剖析，參互審酌，仍無從獲得有罪之心證，自應為諭知無罪
    之判決（參照最高法院92年台上字第128號判決要旨）。
㈢、公訴意旨認被告乙○○於附表編號2、3所示時、地，取走告訴
    人住處黑色監視器鏡頭及郵箱，另犯攜帶兇器竊盜罪嫌，無
    非係以告訴人於警詢、偵查中之陳述，並有監視錄影畫面截
    圖19張、現場照片1張、監視錄影電磁紀錄4份等資為論據。
㈣、被告乙○○於附表編號2、3所示時、地持棍敲擊告訴人住處之
    黑色監視器鏡頭、郵箱，該監視器鏡頭因而掉落並致郵箱凹
    陷，涉犯毀損犯行，被告乙○○嗣後分別取走前開掉落之黑色
    監視器鏡頭及郵箱等行為，業據被告乙○○坦承不諱，並據告
    訴人指證在卷，且有告訴人提出之監視錄影光碟及畫面截圖
    與現場照片足以佐證，此部分之事實固均堪認定。
㈤、惟被告乙○○堅詞否認有何竊盜犯意，辯稱：我只是代為保管
    該等物品，希望引起告訴人的注意等語（見原審卷第68至70
    頁；本院卷第81頁、第83頁、第147頁、第173至174頁、第1
    76頁）。依被告丙○○○、乙○○及告訴人歷次供述或證述情節
    及卷附107年9月14日、107年11月3日監視錄影光碟內容可知
    ，被告丙○○○、乙○○、張朝森案發期間多次至告訴人住處敲
    門、噴漆、敲打監視器、郵箱，或辱罵、誹謗、毆打告訴人
    ，起因均是張朝森多年前曾交付告訴人配偶90萬元購買股票
    ，張朝森、被告丙○○○、乙○○認為此筆款項係張朝森出借告
    訴人配偶，告訴人及其配偶理應支付利息，而告訴人及其配
    偶則認為張朝森係委託告訴人配偶代為操作投資股票，毋庸
    支付張朝森利息，雙方為此爭執不休，因告訴人與張朝森等
    人未能達成共識，且於事實二與張朝森就此事爭執時，遭被
    告丙○○○辱罵、誹謗及毆打，而不願再與張朝森等人見面洽
    商，張朝森與乙○○因而於107年11月3日前往告訴人住處敲門
    或被告乙○○嗣後於108年2月8、10日至告訴人住處敲打監視
    器鏡頭、噴漆、敲擊郵箱等舉動，目的均為迫使告訴人出面
    處理此事。由上情觀之，被告乙○○於附表編號2、3所示時間
    前往告訴人住處之目的既是要求告訴人出面處理應否支付張
    朝森利息之爭議，復因未獲告訴人置理憤而破壞告訴人住處
    裝設之監視器鏡頭、郵箱等物，則其供稱取走毀壞之黑色監
    視器鏡頭與郵箱，動機是先代為保管，待告訴人出面處理即
    會返還，所述取走目的，核與其前往告訴人住處破壞該物品
    之舉動相符，被告乙○○辯解應可採信。再者，被告乙○○取走
    黑色監視器鏡頭與郵箱苟如檢察官所主張係基於意圖為自己
    不法所有之竊盜犯意而為之，衡諸常情，竊取財物之行為人
    ，當係因該財物具有社會一般通念認定之相當價值，才可能
    甘冒遭處罰之風險而起心動念偷竊，則所竊取之財物完整性
    越高，價值相對越高，被告乙○○焉有可能違反常情，先持棍
    毀壞黑色監視器鏡頭及郵箱，貶低擬竊取財物價值後，才竊
    取該財物之理，是檢察官指被告乙○○先毀損欲竊取之財物後
    ，再竊取之，顯然有悖常情而難採取。此外，竊賊竊取財物
    之動機，若非因自己對該財物有使用需求即是看中財物之交
    換價值，欲以之變賣得款花用，揆諸卷附監視錄影畫面截圖
    顯示，被告乙○○取走附表編號2、3所示黑色監視器鏡頭及郵
    箱後，並未自行使用或變賣，其後於108年2月28日又雇工將
    監視器鏡頭裝設回原處，或自行將郵箱掛回原位，可見被告
    乙○○並未將該等物品變賣或處分，由此益徵被告乙○○辯稱取
    走附表編號2、3所示監視器鏡頭及郵箱，僅代為保管希望藉
    此方式引起告訴人注意等語，尚非全然無據，堪信為真。
㈥、綜上所述，依檢察官提出之證據，尚難認定被告乙○○取走附
    表編號2、3所示監視器鏡頭及郵箱，具有竊盜之犯意而為之
    ，所為尚與攜帶兇器竊盜罪之主觀要件不符，本應為無罪之
    諭知，惟公訴意旨認此部分若成立犯罪與被告乙○○上開經論
    罪科刑之毀損犯行部分，具有想像競合犯之裁判上一罪關係
    ，爰均不另為無罪之諭知。
五、上訴駁回之理由：
㈠、原審認被告丙○○○犯誹謗、傷害罪；被告乙○○犯恐嚇、毀損罪
    之事證明確，因予適用刑法第2條第1項前段，修正前刑法第
    277條第1項，刑法第305條、第310條第1項、第354條、第28
    條、第18條第3項、第55條、第41條第1項前段、第51條第6
    款，刑法施行法第1條之1第1項、第2項前段規定，並以行為
    人之責任為基礎，審酌被告乙○○、丙○○○前均無任何刑事案
    件紀錄，有其等臺灣高等法院被告前案紀錄表各1份附卷可
    憑，素行尚可，其等因張朝森與告訴人間之金錢糾紛，竟不
    思彼此親屬關係、理性溝通，逕訴諸暴力、非法方式，造成
    告訴人身體、名譽及財產等侵害，所為非是，而附表編號1
    部分，被告乙○○恐嚇犯行造成告訴人相當畏懼，犯罪情節、
    所生損害均不輕，惟念及被告丙○○○於本審審理時坦承全部
    犯行，被告乙○○於原審審理時坦承所有客觀行為及大部分犯
    行，被告乙○○於調解程序表示願意給付30萬元之賠償等語（
    見原審卷第333頁），非全無彌補之意，復考量附表所示被
    告乙○○毀損財物之價值（見原審卷第404頁）等情，參以告
    訴代理人表示：告訴人認為被告乙○○、丙○○○行為惡劣，告
    訴人受到其等長期騷擾，承受相當大的壓力，希望處以最重
    的刑期等語（見原審卷第408頁），兼衡被告丙○○○自陳：未
    受教育、配偶過世、育有三名子女、與被告乙○○及二名孫子
    同住之生活狀況；被告乙○○自述：大學畢業之學歷、教職員
    退休、退休金每月約3、4萬元之生活狀況（見原審卷第403
    至404頁）等一切情形，量處被告丙○○○拘役50日，並諭知易
    科罰金之折算標準，及量處被告乙○○如附表編號1所示犯行
    有期徒刑3月、如附表編號2所示犯行拘役30日、如附表編號
    3所示犯行拘役10日，並均諭知易科罰金之折算標準，復考
    量被告乙○○所犯附表編號2、3所示2罪之犯罪情節、時間差
    距等情，定其應執行拘役35日暨諭知易科罰金之折算標準。
    且說明⑴檢察官雖主張依刑法第38條之1第1項、第3項規定宣
    告沒收、追徵附表編號2、3之鐵棍1支等語（見原審卷第20
    頁），而該支鐵棍固然可認為係供被告乙○○犯附表編號2、3
    毀損罪所用之物，惟該支鐵棍並未扣案，且依檢察官提出之
    證據，是否屬於被告乙○○所有，尚有不明，考量該支鐵棍價
    值不高，取得並非困難，宣告沒收或追徵對於預防被告乙○○
    再犯之功能性有限，爰不予宣告沒收或追徵。⑵公訴意旨所
    敘被告乙○○附表編號2、3所示犯行另成立刑法第321條第1項
    第3款攜帶兇器竊盜罪嫌部分（即前開四部分），並不成立
    犯罪，因被告乙○○此部分被訴事實，公訴意旨認與前揭經論
    罪科刑之毀損罪部分，有想像競合之裁判上一罪關係，爰不
    另為無罪之諭知。
㈡、經核原判決認事用法，均無不合。另關於刑之量定，乃實體
    法上賦予法院得為自由裁量之事項，倘未有逾越法律所規定
    之範圍，或濫用其權限，即不得任意指摘為違法。本件原審
    於審酌上情後，量處被告上開刑期，衡情其刑之量定已審酌
    刑法第57條所列事項，並以行為人之責任為基礎，使罰當其
    罪而符合罪刑相當原則，並具妥當性而無違刑罰權之分配正
    義，客觀上要難謂有何濫用權限、失衡或逾越法律所規定範
    圍之情事，足見其刑之量定亦稱允當。從而檢察官上訴指摘
    原判決就被告二人犯行量刑過輕；及就被告乙○○如附表編號
    2、3所示犯行另涉犯攜帶兇器加重竊盜罪部分不另為無罪諭
    知，均屬不當為由，求為撤銷改判，如上所述均無理由，應
    予駁回。
六、依刑事訴訟法第368條，判決如主文。
本案經檢察官黃瑞盛、黃立宇提起公訴，檢察官陳淑香提起上訴
，檢察官趙中岳到庭執行職務。
中　　華　　民　　國　　110 　年　　4 　　月　　21　　日
                  刑事第六庭    審判長法　官  張瑛宗
                                      法　官  林逸梅
                                      法　官  李秋瑩
以上正本證明與原本無異。
不得上訴。
　　　　　　　　　　　　　　　　　　　書記官  劉紀君
中　　華　　民　　國　　110 　年　　4 　　月　　21　　日

附錄本案論罪科刑法條全文
修正前中華民國刑法第277條
傷害人之身體或健康者，處3年以下有期徒刑，拘役或1000元以
下罰金。
犯前項之罪，因而致人於死者，處無期徒刑或7年以上有期徒刑
；致重傷者，處3年以上、10年以下有期徒刑。
中華民國刑法第305條
以加害生命、身體、自由、名譽、財產之事恐嚇他人，致生危害
於安全者，處2年以下有期徒刑、拘役或9000元以下罰金。
中華民國刑法第310條
意圖散布於眾，而指摘或傳述足以毀損他人名譽之事者，為誹謗
罪，處1年以下有期徒刑、拘役或15,000元以下罰金。
散布文字、圖畫犯前項之罪者，處2年以下有期徒刑、拘役或3萬
元以下罰金。
對於所誹謗之事，能證明其為真實者，不罰。但涉於私德而與公
共利益無關者，不在此限。
中華民國刑法第354條
毀棄、損壞前2條以外之他人之物或致令不堪用，足以生損害於
公眾或他人者，處2年以下有期徒刑、拘役或15,000元以下罰金
。

附表：
編號 犯罪事實 原判決諭知之罪名及宣告刑 1 乙○○與張朝森於107年11月3 日下午5時許，至甲○○○上開住處前，乙○○及張朝森均知悉甲○○○在住處內，竟共同基於恐嚇之犯意聯絡，二人先後、多次（數十次以上）以拐杖敲擊、或大力拍打、踢擊甲○○○住處之鐵門，要求甲○○○還錢，過程中乙○○更試圖扭開甲○○○住處之門把，致屋內之甲○○○心生畏懼，足生危害其身體、財產安全。惟因未獲甲○○○回應，乙○○竟提升為毀損之實害犯意（無證據證明張朝森有此犯意聯絡），持拐杖敲擊甲○○○安裝於上開住處1 樓之白色監視器鏡頭1個（價值約1,000元），造成該監視器鏡頭彩色顯示功能受損、可調整式支架斷裂，致令該監視器鏡頭之色彩顯示功能、安裝固定功能不堪使用，足生損害於甲○○○。 乙○○犯毀損他人物品罪，處有期徒刑參月，如易科罰金，以新臺幣壹仟元折算壹日。 2 乙○○基於毀損他人物品之犯意，先於108年2月8日上午11時28分許起至同日上午11時45分許止，至甲○○○上開住處前，先持長竹竿撥動甲○○○住處1樓監視器鏡頭方向後，再持鐵棍1支（未扣案），敲擊甲○○○安裝於其上開住處1樓之黑色監視器鏡頭1個（價值約3,412元），該監視器鏡頭不堪重擊掉落地面，致令該監視器鏡頭安裝固定之功能不堪使用，致生損害於甲○○○，乙○○隨後並將該監視器鏡頭帶離現場。嗣乙○○接續前開毀損犯意，於同日上午11時47分許，在甲○○○上開住處前，持白色噴漆在1樓鐵捲門上書寫「欠債不還」等文字，致令該鐵捲門之美觀功能不堪使用，足生損害於甲○○○。其後，乙○○於同年月28日下午6時37分許，以油漆塗抹掉上開鐵捲門之噴漆文字，並於同日晚間7時16分許，僱請修繕人員將上開黑色監視器鏡頭安裝回原處。 乙○○犯毀損他人物品罪，處拘役參拾日，如易科罰金，以新臺幣壹仟元折算壹日。 3 乙○○基於毀損他人物品之犯意，於108年2月10日上午10時24分許起至同日上午10時25分許止，前往甲○○○上開住處，持鐵棍1支（未扣案）用力敲擊甲○○○裝置於上開住處1樓大門前之郵箱1個（價值約700元），造成郵箱凹陷，致該郵箱之美觀功能不堪使用，足生損害於甲○○○，乙○○隨後將該郵箱帶離現場。其後，乙○○於同年月28日晚間7時29分許，將該郵箱掛回原處。 乙○○犯毀損他人物品罪，處拘役拾日，如易科罰金，以新臺幣壹仟元折算壹日。